臺灣高等法院臺中分院刑事判決　　　95年度交上易字第1399號
上　訴　人　臺灣臺中地方法院檢察署檢察官
被　　　告　丙○○
上列上訴人因被告過失致死案件，不服臺灣臺中地方法院95年度
交易字第618號中華民國95年9月22日第一審判決（起訴案號：臺
灣臺中地方法院檢察署95年度偵字第14054 號），提起上訴，本
院判決如下：
    主  文
上訴駁回。
    事  實
一、丙○○於民國九十五年五月十日二十三時十六分許，騎乘車
    牌號碼Ｊ八Ｗ—二八二號重型機車，沿臺中市○○路○段往
    衛道路方向行駛，行至太原路與太原路一三九巷交岔路口時
    ，本應注意車輛行駛時，駕駛人應注意車前狀況，隨時採取
    必要之安全措施，而依當時情形，又無不能注意之情事，竟
    疏於注意，適有黃世亮騎乘車牌號碼ＳＱＴ—六四五號輕型
    機車，行經臺中市○○路○段欲左轉太原路一三九巷內時，
    亦疏未注意車前狀況，且轉彎車未讓直行車先行，兩車於上
    開地點不慎發生碰撞，致黃世亮因此受傷，經送醫後仍因頭
    部外傷併顱腦損傷而不治死亡，丙○○於肇事後，在具有偵
    查犯罪權限之公務員發覺犯罪人前，即於員警劉奇為詢問時
    自首犯罪，再於其後本案偵查、審理期間到庭接受裁判。
二、案經被害人黃世亮之子乙○○訴由臺灣臺中地方法院檢察署
    檢察官偵查起訴。
    理  由
一、被告丙○○雖於本院審理時，經合法通知無正當理由不到庭
    陳述，惟上開犯罪事實，業據被告於偵查中及原審審理時均
    坦承不諱。按汽車行駛時，駕駛人應注意車前狀況並隨時採
    取必要之安全措施，道路交通安全規則第九十四條第三項訂
    有明文。查本件被告業已自承有撞擊被害人黃世亮之事實，
    又依附卷之道路交通事故調查報告表所載，本件肇事時、地
    之天候、路況皆良好，被告駕車自應注意上述道路交通安全
    規則之規定，且依當時路況，又無不能注意之情事，竟疏未
    注意車前狀況，而騎乘機車撞擊黃世亮，被告行為自有過失
    ，又被害人係因上開車禍受傷，經送醫後仍因頭部外傷併顱
    腦損傷而不治死亡，亦經臺灣臺中地方法院檢察署檢察官督
    同檢驗員相驗屬實，製有勘驗筆錄、相驗報告書、驗斷書及
    相驗屍體證明書附卷足憑，則被告過失駕車肇事行為，與被
    害人死亡結果間，自具有相當因果關係。此外，復有道路交
    通事故現場圖、道路交通事故調查報告表（一）、（二）各
    一紙及照片二十二張在卷可稽，足見被告自白與事實相符，
    應堪採信。本件事證明確，被告確有過失致死犯行，堪以認
    定。至被害人雖亦疏未注意車前狀況，且轉彎車未讓直行車
    先行，於本件車禍之發生亦有過失，然此僅係被害人是否與
    有過失之問題，並不因此解免被告過失之責任。
二、比較新舊法：
    按被告行為後，刑法及刑法施行法業於九十四年二月二日總
    統令公布修正，於九十五年七月一日施行（下稱新刑法，修
    正前刑法下稱舊刑法），參酌最高法院九十五年五月二十三
    日刑事庭第八次會議決議，新刑法第二條第一項之規定，係
    規範行為後法律變更所生新舊法律比較適用之準據法，於新
    刑法施行後，應適用新刑法第二條第一項之規定，為「從舊
    從輕」之比較。茲就本案涉及法律變更之部分，比較如下：
(一)、被告行為後，刑法第三十三條第五款業於九十四年二月二日
    以華總一義字第０九四０００一四九０一號令修正公布，並
    自九十五年七月一日起施行；修正後刑法第三十三條第五款
    規定「罰金：新臺幣一千元以上，以百元計算之。」與修正
    前刑法第三十三條第五款規定「罰金：一元以上。」不同。
    比較新舊法結果，以舊法較有利於行為人，新法並無對被告
    較為有利之情形，故依刑法第二條第一項前段規定，本案關
    於刑法第二百七十六條第一項（原審判決誤載為：刑法第三
    百三十九條第一項前段）之法定刑罰金部分，自應適用行為
    時之法律即修正前刑法第三十三條第五款規定決定其罰金部
    分之法定刑。
(二)、再查被告行為後，業已增訂刑法施行法第一條之一，並規定
    ：「中華民國九十四年一月七日刑法修正施行後，刑法分則
    編所定罰金之貨幣單位為新臺幣。九十四年一月七日刑法修
    正時，刑法分則編未修正之條文定有罰金者，自九十四年一
    月七日刑法修正施行後，就其所定數額提高為三十倍。但七
    十二年六月二十六日至九十四年一月七日新增或修正之條文
    ，就其所定數額提高為三倍」，是就現行刑法中，有關於罰
    金刑處罰之規定，即有就新舊法比較之必要，惟經比較增訂
    之刑法施行法第一條之一與被告行為時之罰金罰鍰提高標準
    條例第一條前段、現行法規所定貨幣單位折算新台幣標準第
    二條結果，二者規定適用之結果並無不同，則本件即依被告
    行為時之舊法即依罰金罰鍰提高標準條例第一條前段為法條
    適用之依據，附此敘明。
(三)、被告於行為時之刑法第四十一條第一項前段規定：「犯最重
    本刑為五年以下有期徒刑以下之刑之罪，而受六個月以下有
    期徒刑或拘役之宣告，因身體、教育、職業、家庭之關係或
    其他正當事由，執行顯有困難者，得以一元以上三元以下折
    算一日，易科罰金。」又被告行為時之易科罰金折算標準，
    修正前罰金罰鍰提高標準條例第二條前段（現已刪除）規定
    ，就其原定數額提高為一百倍折算一日，則本件被告行為時
    之易科罰金折算標準，應以銀元三百元折算一日，經折算為
    新臺幣後，應以新臺幣九百元折算為一日。惟九十五年七月
    一日修正公布施行之刑法第四十一條第一項前段則規定：「
    犯最重本刑為五年以下有期徒刑以下之刑之罪，而受六個月
    以下有期徒刑或拘役之宣告者，得以新臺幣一千元、二千元
    或三千元折算一日，易科罰金。」比較修正前後之易科罰金
    折算標準，以修正前之規定，較有利於被告，則應依刑法第
    二條第一項前段，適用修正前刑法第四十一條第一項前段規
    定，定其折算標準。
(四)、被告行為後，刑法第六十二條有關自首之規定業已修正，修
    正前之舊法規定為「必減」其刑，修正後改為「得減」其刑
    ，此項變動影響行為人之刑罰法律效果，係屬新修正刑法第
    二條第一項之「法律變更」，本件被告自首之時間係於新修
    正刑法生效前之九十五年五月十日，自應為新舊法比較，經
    比較新舊法結果，因修正前舊法規定為「必減」其刑，較有
    利於行為人，即新法之規定對於被告並無較為有利之情形，
    是依修正後刑法第二條第一項前段之規定，本件應適用被告
    行為時之法律，即應適用修正前刑法第六十二條之規定。
三、核被告所為，係犯修正前刑法第二百七十六條第一項之過失
    致死罪。另被告於肇事後，在具有偵查權限之人知悉犯罪人
    之前，主動向到場處理事故員警劉奇為陳明自己係肇事者，
    有臺中市警察局第五分局道路交通事故肇事人自首情形紀錄
    表一紙可參，為對於未發覺之罪自首而接受裁判，應依修正
    前刑法第六十二條前段之規定減輕其刑。
四、原審認被告罪證明確，適用刑法第二條第一項前段、修正前
    第二百七十六條第一項、刑法第六十二條、第四十一條第一
    項前段，罰金罰鍰提高標準條例第一條前段、修正前罰金罰
    鍰提高標準條例第二條，現行法規所定貨幣單位折算新臺幣
    條例第二條之規定，並審酌被告前無不良素行，然本案因未
    注意車前狀況之過失肇事致他人死亡，造成死者家屬精神上
    難以磨滅之傷痛，並審酌被告與被害人過失之程度及被告於
    本院審理時坦承犯行，然迄今尚未能與被害人家屬達成和解
    之犯罪後態度等一切情狀，量處有期徒刑六月，並依修正前
    刑法第四十一條第一項前段及修正前罰金罰鍰提高標準條例
    第二條之規定，諭知易科罰金之折算標準，其認事用法核無
    違誤，量刑亦堪稱妥適。檢察官上訴意旨，以：被告自案發
    之後，未賠償被害人家屬損害，甚至被害人黃世亮公祭出殯
    ，亦不聞不問，態度惡劣，原審僅判處被告有期徒刑六月，
    顯然量刑過輕云云。按量刑輕重係屬事實審法院得依職權自
    由裁量之事項，苟已斟酌刑法第五十七條各款所列情狀而未
    逾越法定刑度，不得遽指為違法（最高法院七十二年度台上
    字第六六九六號、七十五年度台上字第七０三三號判例要旨
    參照）；且在同一犯罪事實與情節，如別無其他加重或減輕
    之原因，下級審量定之刑，亦無過重或失輕之不當情形，則
    上級審法院對下級審法院之職權行使，原則上應予尊重（最
    高法院八十五年度台上字第二四四六號裁判意旨參照）。原
    審審酌被告上開情狀，量處被告有期徒刑六月，已充分斟酌
    被告過失程度及未與被害人家屬和解之犯罪情狀，其量刑堪
    稱妥適。檢察官上訴意旨以量刑過輕指摘原判決不當，自無
    理由，應予駁回。
五、又被告受合法傳喚，無正當理由不到庭，爰不待其陳述，逕
    行判決如前。
據上論結，應依刑事訴訟法第三百七十一條、第三百六十八條，
判決如主文。
本案經檢察官甲○○到庭執行職務。
中　　華　　民　　國　　96　　年　　1 　　月　　4 　　日
            刑事第八庭    審判長法　官  羅  得  村
                                法　官  張  靜  琪
                                法　官  陳  宏  卿
上列正本證明與原本無異。
不得上訴。
                                書記官　柯　孟　伶
中　　華　　民　　國　　96　　年　　1 　　月　　4 　　日
【附錄論罪科刑法條】：
中華民國刑法第276條第1項
因過失致人於死者，處二年以下有期徒刑、拘役或二千元以下罰
金。
